臺灣新北地方法院民事判決
111年度訴字第1697號
原      告  賴筱妤  
訴訟代理人  
(法扶律師)  邱懷靚律師
被      告  潘紀源  


上列當事人間請求債務人異議之訴事件，經本院於民國111年9月
20日言詞辯論終結，判決如下：
    主  文
確認本院108年度司促字第1829號支付命令所載債權（即原告應
給付被告新臺幣115萬3127元及自民國107年12月27日起至清償日
止，按年息5%計算之利息。）不存在。 
被告應給付原告新臺幣2萬4000元。  
訴訟費用由被告負擔。
    事實及理由
一、原告主張：
　㈠本件被告執本院108年度司執字第9962號債權憑證（執行名義
    名稱：本院108年度司促字第1829號支付命令及確定證明，
    下稱系爭支付命令）為執行名義，對被告聲請強制執行（本
    院111年度司執字第15869號，下稱系爭執行事件），並於執
    行程序中因拍賣原告所有機車受償新臺幣（下同）2萬4000
    元。
　㈡依民事訴訟法第521條第1項規定，系爭支付命令僅有執行力
    並無與確定判決同一之效力。原告否認有負欠被告如系爭支
    付命令所載本金115萬3127元借款債務，應由被告就借款之
    合意及金錢之交付負舉證之責。觀諸被告於支付命令聲請時
    檢附之存摺影本，其中現金提領部分，僅能證明被告有為現
    金之提領，不能證明被告有將所提領現金交付原告，況由被
    告於存摺註記：用餐等，反足佐現金提領與借貸無關。至轉
    帳部分，摘要為「013A00000000」固為原告帳戶（下稱A帳
    戶共5筆金額計12萬470元），但被告交付前述費用係為給付
    原告坐檯費用（即原告工作收入），並非基於借貸而為給付
    。本件被告既不能證明兩造間確有本金115萬3127元借貸契
    約關係存在，被告本於借貸契約關係請求原告返還借款自屬
    無據。系爭支付命令所載借款債權（即原告應給付被告115
    萬3127元及自107年12月27日起至清償日止，按年息5%計算
    之利息。）既不存在，被告仍執系爭支付命令為執行名義對
    原告聲請強制執行，原告自得依民事訴訟法第247條規定，
    提起確認之訴，請求確認系爭支付命令所載債權不存在。並
    依民法第179條規定請求被告返還因系爭執行程序受償2萬40
    00元。　
　㈢併為聲明：如主文所示。
二、被告抗辯：　　
　㈠對於被告執本院108年度司執字第9962號債權憑證（執行名義
    名稱：系爭支付命令及確定證明）為執行名義，對被告聲請
    強制執行（即系爭執行事件），並於執行程序中因拍賣原告
    所有機車由被告（執行債權人）以2萬4000元承受一事，被
    告不爭執。但被告所支出執行費用即近1萬元，且後來將機
    車轉手也僅取得2萬2000元。且因系爭執行程序已經終結，
    故原告不能對被告提起債務人異議之訴。
　㈡本件原告係以非正之術的誑言致被告陷於錯誤，自106年6月2
    8日至107年4月12日止陸續借款共115萬3127元予原告，迭經
    被告催討無效，被告才向法院聲請對原告核發系爭支付命令
    ，原告於收受系爭支付命令後，既未異議，而告確定， 依
    一般經驗法則及法律規定，當然會視為默認，即代表原告承
    認系爭支付命令所載債權存在。原告提起本訴會產生一案二
    判問題，依民事訴訟法第249條、第253條規定應予駁回。實
    則，兩造原並不相識，是在106年6月28日經友人帶到原告上
    班處消費，恰巧原告來坐檯而認識。後經原告約被告至海鮮
    餐廳聊天，被告向原告尋問其為何至酒店上班，原告稱在酒
    店上班比較好賺，並稱其帳戶內約3萬元遭前男友盜領一空
    後，2人已分手，目前無男友。且其父身體不好，急需用錢
    就醫。又稱其欠繳罰單多筆共3萬3852元，需繳清才能結案
    。還要負擔房租、管理費、扶養小孩費用等等，經濟壓力沈
    重。被告因可憐其處境，故向原告表明可以幫忙，但強調錢
    是借給原告不是送給原告，才於用餐完畢後當場交付3萬500
    0元現金給原告去繳罰款。之後被告又陸續給原告一些金飾
    、珍珠項鍊等貴重物品，原告則提供A帳戶給被告。被告再
    次明確告知金飾等貴重物品可以送原告，但金錢部分是借給
    原告，需要償還，原告既點頭表示了解，兩造自已成立借貸
    契約關係。即系爭支付命令所載金額確係被告本於借貸關係
    交付原告，故逐次於存摺中手寫標明，並非為給付坐檯費而
    交付，原告之坐檯費僅400元，不可能如此多。兩造非親非
    故，被告豈有可能無故將重物品、金錢交付原告，顯見被告
    是受原告謊言詐騙才為交付。被告並未追踪尾隨原告，被告
    要接近原告只需至其工作場所點其坐檯即可。原告明明告知
    被告其並無男友，現又稱其有男友，可見信口雌黃。被告是
    因為曾送原告返家，才知其住處。被告是於107年底自香港
    返台後原告避不見面，才知悉受詐騙，故寄送存證信函予原
    告催討借款及對原告聲請核發支付命令。兩造雖無簽署借據
    ，但已有口頭借貸之約定，故系爭支付命令所載債權確實存
    在，原告以執行債權抵償2萬4000元自非無據。
　㈢併為答辯聲明：原告之訴駁回。　                      
三、按債務人對於支付命令未於法定期間合法提出異議者，支付
    命令得為執行名義。前項情形，為裁定之法院應付與裁定確
    定證明書。債務人主張支付命令上所載債權不存在而提起確
    認之訴者，法院依債務人聲請，得許其提供相當並確實之擔
    保，停止強制執行，104年7月1日修正後民事訴訟法第521條
    定有明文。經本院依原告聲請調取系爭命令卷核對結果，本
    件被告乃於108年1月9日對原告聲請核發系爭支付命令（詳
    支付命令聲請狀），按諸開法律規定，系爭支付命令自僅有
    執行力，並無與確定判決同一之效力，故原告提起本訴，並
    未違反民事訴訟法第253條一事不再理規定，自無由依同法
    第249條第1項第7款規定裁定駁回，先此敘明。
四、按確認之訴非原告有即受確認判決之法律上利益者，不得提
    起。所謂即受確認判決之法律上利益，係指法律關係之存否
    不明確，原告主觀上認其在法律上之地位有不安之狀態存在
    ，且此種不安之狀態，能以確認判決將之除去者而言，若縱
    經法院判決確認，亦不能除去其不安之狀態者，即難認有受
    確認判決之法律上利益（最高法院52年台上字第1240號裁判
    意旨參照）。查被告執本院108年度司執字第9962號債權憑
    證（執行名義名稱：系爭支付命令）為執行名義，對被告聲
    請強制執行，於系爭執行事件中因拍賣原告所有機車，由被
    告（執行債權人）以2萬4000元承受後，因查無其他財產，
    於111年9月7日執行終結並退還債權憑證等情，業據本院依
    職權調取系爭執行事件全卷核對無誤，可認屬實。又被告於
    系爭執行事件所執執行名義（即系爭支付命令）承前述，既
    無與確定判決同一之效力，兩造又就系爭支付命令所載債權
    存否有爭執，按諸前開判意旨，原告自有提起本件確認系爭
    支付命令所載債權不存在訴訟之確認利益。
五、按主張法律關係存在之當事人，須就該法律關係發生所須具
    備之特別要件，負舉證之責任。而此特別要件之具備，苟能
    證明間接事實並據此推認要件事實雖無不可，並不以直接證
    明者為限，惟此經證明之間接事實與要件事實間，須依經驗
    法則足以推認其因果關係存在者，始克當之。倘負舉證責任
    之一方所證明之間接事實，尚不足以推認要件事實，縱不負
    舉證責任之一方就其主張之事實不能證明或陳述不明、或其
    舉證猶有疵累，仍難認負舉證責任之一方已盡其舉證責任，
    自不得為其有利之認定（最高法院91年度台上字第1613號裁
    判意旨參照）。又按稱消費借貸者，於當事人間必本於借貸
    之意思合致，而有移轉金錢或其他代替物之所有權於他方之
    行為，始得當之。是以消費借貸，因交付金錢之原因多端，
    除有金錢之交付外，尚須本於借貸之意思而為交付，方克成
    立。倘當事人主張與他方有消費借貸關係存在者，自應就該
    借貸意思互相表示合致及借款業已交付之事實，均負舉證之
    責任，其僅證明有金錢之交付，未能證明借貸意思表示合致
    者，仍不能認為有該借貸關係存在（最高法院98年度台上字
    第1045號裁判意旨參照）。經本院依原告聲請調取系爭支付
    命令核對結果可知，被告對原告聲請核發系爭支付命令，無
    非以：原告以非正之術的誑言致被告陷於錯誤，自106年6月
    28日至107年4月12日止陸續借款共115萬3127元予原告，經
    被告於107年12月26日以存證信函通知原告清償未果為據，
    請求原告應給付被告115萬3127元，及自107年12月27日起至
    清償日止，按年息5%計算之利息。並提出存證信函及回執、
    存摺影本為據。然原告既否認與被告間就系爭115萬3127元
    有借貸之合意及基於借貸之金錢交付，自應由被告就借貸意
    思互相表示合致及借款業已交付之事實，均負舉證之責任，
    觀諸被告於支付命令聲請時提出書證，僅能證明被告有於10
    6年8月11日、同年8月22日、同年12月4日、同年12月28日及
    107年1月15日各以轉帳方式給付原告3萬元（15元為轉帳手
    續費，下同）、3萬元、2萬元、3萬元、1萬470元，合計共1
    2萬470元予原告，並不能證明前開金額是基於借貸合意而為
    交付。至其餘現金提領部分，則難由被告單方註記，推謂被
    告於提領後已將現金如數交付原告，故除不能證明有借貸合
    意外，也不足證明有金錢交付。至被告於本院審理時所提出
    違規查詢單（詳本院卷第89頁）只能證明原告至106年12月2
    5日止確有積欠違規罰金3萬3852元，除不能證明被告有因此
    交付原告3萬5000元現金外，也不足推認被告有基於借貸合
    意而交付3萬5000元現金。另就原告於收受存證信函、支付
    命令後，均未異議一事，僅單純沉默，尚難執此推謂與原告
    已有承認系爭借貸契約存在之事實。此外，被告未再提出其
    餘證據以佐，系爭支付命令所載被告對原告本金115萬3127
    元借款契約存在。經本院調查結果，認原告主張：系爭支付
    命令所載債權（即原告應給付被告115萬3127元及自107年12
    月27日起至清償日止，按年息5%計算之利息。）不存在， 
    應可採信。
六、按非訟事件之強制執行名義成立後，如經債務人提起確認該
    債權不存在之訴，而獲得勝訴判決確定時，應認原執行名義
    之執行力，已可確定其不存在，若尚在強制執行中，債務人
    可依強制執行法第12條規定聲明異議，若已執行完畢，債務
    人得依不當得利規定請求返還因執行所得之利益（最高法院
    71年度台上字第841號裁判意旨參照）。承前，系爭支付命
    令所載債權既不存在，則被告執支付命令為執行名義對原告
    聲請強制行於執行程序中取償2萬4000元，應已失取償之法
    律上原因，故原告本於民法第179條規定請求被告返還2萬40
    00元，亦屬有據。
七、綜上所述，原告提起本件確認之訴，請求確認系爭支付命令
    所載債權（即原告應給付被告115萬3127元及自107年12月27
    日起至清償日止，按年息5%計算之利息。）不存在；及本於
    民法第179條不當得利規定請求被告應給付原告2萬4000元，
    均為有理由，應予准許。
八、兩造其餘主張及攻擊防禦方法，與本件判決結果無涉，爰不
    逐一論列說明。　　
結論：原告之訴為有理由，依民事訴訟法第78條，判決如主文。
中　　華　　民　　國　　111 　年　　12　　月　　1 　　日

                  民事第六庭    法　官　黃信滿
以上正本係照原本作成
如對本判決上訴，須於判決送達後20日內向本院提出上訴狀。如
委任律師提起上訴者，應一併繳納上訴審裁判費。
中　　華　　民　　國　　111 　年　　12　　月　　1 　　日
                                書記官　黃曉妏